臺灣臺中地方法院刑事判決
110年度原簡上字第13號
上  訴  人  
即  被  告  呂振偉




指定辯護人  本院公設辯護人賴忠杰  
上列上訴人即被告因違反藥事法案件，不服中華民國110 年8月1
6日本院110 年度原簡字第22號第一審簡易判決（起訴案號：臺
灣臺中地方檢察署110 年度偵字第20490號），提起上訴，本院
管轄之第二審合議庭判決如下：
    主    文
原判決撤銷。
甲○○犯轉讓禁藥未遂罪，累犯，處有期徒刑參月。扣案之甲基安
非他命壹包（驗餘淨重零點壹玖柒玖公克，含包裝袋壹只）沒收
銷燬、吸食器壹只沒收。
    犯罪事實
一、甲○○明知甲基安非他命係毒品危害防制條例第2條第2項第2
    款所列之第二級毒品，且經行政院衛生署（現改制為衛生福
    利部）公告列為禁藥管理，屬藥事法第22條第1項第1款所規
    範之禁藥，未經許可，不得持有、轉讓。竟基於轉讓禁藥甲
    基安非他命之犯意，於民國110年4月11日19時57分許，以暱
    稱「尋」登入SAY HI交友軟體聊天室，並與臺中市政府警察
    局第五分局執行網路巡邏之喬裝員警攀談，而主動傳送「要
    執嗎?」、「呼呼呼」等邀約施用毒品之訊息，再以通訊軟
    體LINE詢問喬裝員警現在住處、是否單身等問題，復傳送「
    我在想 我所剩的應該夠咱們倆」之訊息予喬裝員警，表示
    可無償提供禁藥甲基安非他命供喬裝員警共同施用，隨後雙
    方相約於同日21時許，在臺中市○○區○○路○段000號後門會面
    。甲○○攜帶第二級毒品甲基安非他命1包(驗餘淨重0.1979公
    克)及已使用之吸食器1只，前往上開約定地點，警方於上揭
    時、地見甲○○現身後，出面與其攀談，甲○○為取得喬裝員警
    信任，取出藏於外套左上方口袋內之毒品，而已著手於轉讓
    禁藥甲基安非他命時，旋為埋伏員警上前出示證件，表明身
    分後，旋即遭當場查獲並逮捕，其轉讓禁藥甲基安非他命之
    犯行因而未遂，並扣得上開第二級毒品甲基安非他命1包及
    已使用之吸食器1只，而查悉上情。
二、案經臺中市政府警察局第五分局報告臺灣臺中地方檢察署檢
    察官偵查起訴。
    理    由
一、證據能力方面：
  ㈠按被告以外之人（包括證人、鑑定人、告訴人、被害人及共
    同被告等）於審判外之陳述雖不符刑事訴訟法第159 條之1 
    至之4 等4 條之規定，而經當事人於審判程序同意作為證據
    ，法院審酌該言詞陳述或書面陳述作成時之情況，認為適當
    者，亦得為證據；當事人、代理人或辯護人於法院調查證據
    時，知有刑事訴訟法第159 條第1 項不得為證據之情形，而
    未於言詞辯論終結前聲明異議者，視為有前項之同意，同法
    第159 條之5 定有明文。其立法意旨，在於確認當事人對於
    傳聞證據有處分權，得放棄反對詰問權，同意或擬制同意傳
    聞證據可作為證據，屬於證據傳聞性之解除行為，如法院認
    為適當，不論該傳聞證據是否具備刑事訴訟法第159 條之1 
    至第159 條之4 所定情形，均容許作為證據，不以未具備刑
    事訴訟法第159 條之1 至第159 條之4 所定情形為前提（最
    高法院104 年度第3 次刑事庭會議決議參照）。本案判決下
    列所引用被告甲○○以外之人於審判外之陳述，對被告而言，
    性質上屬傳聞證據，惟經本院審理時予以提示並告以要旨，
    經公訴人、被告及辯護人表示意見，均未於言詞辯論終結前
    聲明異議，本院審認上開證據作成時之情況，應無違法取證
    或不當情事，與本案待證事實間復具有相當之關聯性，以之
    作為證據應屬適當，依刑事訴訟法第159 條之5 規定，自有
    證據能力。
　㈡又傳聞法則乃對於被告以外之人於審判外之言詞或書面陳述
    而為之規範。本案判決以下引用之非供述證據，無刑事訴訟
    法第159 條第1 項規定傳聞法則之適用，經本院於審理時依
    法踐行調查證據程序，與本案待證事實具有自然之關聯性，
    且無證據證明係公務員違法取得之物，依法自得作為證據。
二、認定犯罪事實所憑之證據及理由： 
　  上揭事實，業據被告甲○○於警詢（毒偵卷第45頁）、偵訊（
    毒偵卷第131頁）、原審（原審卷第43頁）及本院審理時均
    坦承不諱（本院卷第121頁），並有員警職務報告（毒偵卷
    第39至40頁）、自願受搜索同意書（毒偵卷第55頁）、臺中
    市政府警察局第五分局搜索扣押筆錄暨扣押物品目錄表（毒
    偵卷第57至61頁）、查獲照片（毒偵卷第71頁）、交友軟體
    SAY HI聊天紀錄翻拍畫面（毒偵卷第75至77頁）、通訊軟體
    LINE聊天紀錄翻拍畫面 （毒偵卷第79至89頁）在卷可稽，
    此外，復有被告遭查獲時所查扣之扣案之晶體1包、玻璃球
    吸食器1只及照片（毒偵卷第71至74頁、偵卷第41至43頁）
    可資佐證。又扣案之晶體1包經檢驗後，檢出第二級毒品甲
    基安非他命成分等情，有衛生福利部草屯療養院110 年5 月
    7日草療鑑字第1100400497號（見毒偵卷第147 頁）在卷可
    憑。足認被告上開自白均有相當之證據可佐，核與事實相符
    ，堪以採信。綜上，本案事證明確，被告上揭犯行堪以認定
    ，應依法論科。
三、論罪科刑之理由： 
　㈠按甲基安非他命為毒品危害防制條例第2條第2項第2款所列管
    之第二級毒品，不得非法販賣、轉讓、持有，且亦屬藥事法
    所規定之禁藥，而明知為禁藥而轉讓者，藥事法第83條第1
    項定有處罰明文。又毒品危害防制條例與藥事法間，並無必
    然之特別法與普通法關係，除轉讓之第二級毒品達淨重10公
    克以上，即合於「轉讓毒品加重其刑之數量標準」第2條第1
    項第2款規定之加重要件，或轉讓與未成年人，而應依毒品
    危害防制條例第8條第6項或第9條規定（上開條文關於轉讓
    毒品部分，未修正）加重其刑至2分之1之情形者外，其餘轉
    讓甲基安非他命之情形，因藥事法第83條第1項係於93年4月
    21日修正公布，同年月23日施行，為毒品危害防制條例第8
    條第2項（未修正）之後法，且為重法，依「重法優於輕法
    」、「後法優於前法」等法理，自應優先適用藥事法之第83
    條第1項規定處斷（最高法院刑事大法庭109年度台上大字第
    1089號裁定意旨參照）。
　㈡被告上開轉讓禁藥甲基安非他命之數量，驗餘淨重為0.1979
    公克，其淨重未達10公克以上，且轉讓對象之喬裝員警係成
    年人，依上揭理由欄三、㈠所示說明，核被告所為，係犯藥
    事法第83條第4項、第1項之轉讓禁藥未遂罪。
　㈢被告上開轉讓禁藥之犯行，因藥事法並無處罰持有禁藥明文
    ，即持有禁藥並未構成犯罪，故不生持有禁藥之低度行為，
    應為轉讓禁藥之高度行為所吸收而不另論罪之吸收關係問題
    （最高法院98年度台上字第5362號刑事判決意旨參照）。
　㈣被告前因施用第二級毒品案件，經臺灣士林地方法院以109年
    度湖原簡字第8號判決判處有期徒刑3月確定，甫於110年3月
    22日易科罰金執行完畢等情，有其臺灣高等法院被告前案紀
    錄表1 份可按，其於受徒刑之執行完畢後，5 年以內故意再
    犯本案有期徒刑以上之罪，為累犯，本院審酌其於本件前、
    後所犯均屬毒品之同質犯罪，且被告於前案執行完畢後不滿
    1個月即再犯本案犯行，足見其惡性非輕及對刑罰反應力薄
    弱，堪認其未因前案入監執行深刻瞭解毒品惡害並徹底悔悟
    。從而，本案不因累犯之加重致被告所受刑罰因而受有超過
    其所應負擔罪責，及使其人身自由因而受過苛侵害之情形，
    適用累犯加重之規定，核無釋字第775 號解釋所稱「不符合
    罪刑相當原則、抵觸憲法第23條比例原則」之情形，是應依
    刑法第47條第1項之規定，加重其刑。
  ㈤按毒品危害防制條例第17條第2項規定：「犯第4條至第8條之
    罪於偵查及歷次審判中均自白者，減輕其刑。」；復按行為
    人轉讓同屬禁藥之第二級毒品甲基安非他命（未達法定應加
    重其刑之一定數量）予成年人（非孕婦），依重法優於輕法
    之原則，擇較重之藥事法第83條第1項轉讓禁藥罪論處，如
    行為人於偵查及歷次審判中均自白，仍應適用毒品危害防制
    條例第17條第 2 項規定減輕其刑（最高法院刑事大法庭109
    年度台上大字第4243號刑事裁定意旨參照）。查被告上開轉
    讓禁藥甲基安非他命未遂之犯行，已分別於警詢、偵訊、原
    審及本院自白在卷（詳如前述），爰依毒品危害防制條例第
    17條第2項減輕其刑，並與上開累犯加重事由依法先加後減
    之。
  ㈥被告已著手轉讓禁藥甲基安非他命行為之實行，然尚未完成
    交付行為即為警查獲，係未遂犯，爰依刑法第25條第2項規
    定，遞減輕其刑，並與上開累犯加重事由依法先加後遞減之
    。
四、本院撤銷改判之說明：
    原審認被告就上開轉讓禁藥未遂犯行，罪證明確，予以論罪
    科刑，固非無見。惟查：
　㈠最高法院大法庭就關於被告轉讓同屬禁藥之第二級毒品甲基
    安非他命，經依法規競合之例，擇法定刑較重之藥事法第83
    條第1項轉讓禁藥罪論處，被告於偵查及審判中均自白者，
    得否適用毒品危害防制條例第17條第2項規定減輕其刑之見
    解歧異，於110年8月18日以109年度台上大字第4243號裁定
    認仍有毒品危害防制條例第17條第2項規定之適用，原審未
    及審酌，就此部分未予適用毒品危害防制條例第17條第2項
    之規定減輕其刑，尚有未合。
　㈡又原判決以本案既已適用藥事法加以處罰，本案沒收部分即
    應依藥事法或刑法相關規定處理，無割裂適用毒品危害防制
    條例沒收規定之餘地，而就扣案之甲基安非他命依刑法第38
    條第1 項規定諭知沒收等語，然所謂法律整體適用不得割裂
    原則，其意旨原侷限在法律修正而為罪刑新舊法之比較適用
    時，須考量就同一法規整體適用之原則，不可將同一法規割
    裂而分別適用有利益之條文，始有其適用。但所指罪刑新舊
    法比較，如保安處分再一併為比較，實務已改採割裂比較（
    最高法院96年度第3 次刑事庭會議決議壹），而有例外。且
    於法規競合之例，行為該當各罪之構成要件時，依一般法理
    擇一論處，有關不法要件自須整體適用，不能各取數法條中
    之一部分構成而為處罰，此乃當然之理。但有關刑之減輕、
    沒收等特別規定，基於責任個別原則，自非不能割裂適用，
    要無再援引上開新舊法比較不得割裂適用之意旨，故原審就
    扣案之甲基安非他命依刑法第38條第1 項規定諭知沒收，亦
    有未合。
　㈢被告上訴主張希望能給予易科罰金之機會云云。惟按犯最重
    本刑為5 年以下有期徒刑以下之刑之罪，而受6 月以下有期
    徒刑或拘役之宣告者，得以新臺幣（下同）1,000元、2,000
    元或3,000元折算1 日，易科罰金，刑法第41條第1 項前段
    定有明文。本件被告所為，係犯藥事法第83條第4項、第1 
    項之轉讓禁藥未遂罪，其法定本刑為7 年以下有期徒刑，與
    上開規定之要件並不相符，不得為易科罰金，被告上開主張
    為無理由。惟辯護人另主張被告上開轉讓禁藥未遂之犯行，
    應有毒品危害防制條例第17條第2項之適用等語，則有理由
    ，且原判決關於扣案之甲基安非他命1包沒收部分，併有本
    段上開㈡所示之瑕疵存在，即屬無可維持，自應由本院將原
    判決撤銷改判。
五、爰以行為人之責任為基礎，審酌被告無視法律禁令，其先以
    通訊軟體暱稱誘使他人認可以提供毒品供施用而與其交談，
    助長毒品氾濫，戕害國民身體健康及社會風氣，行為可議，
    且無視毒品對於自身之身心健康及社會秩序可能形成之危害
    ，本不宜寬貸，兼衡其欲無償提供喬裝員警之禁藥甲基安非
    他命數量尚微，及其自陳高中肄業之智識程度，從事土地開
    發業務工作，月入7萬元以上，未婚之生活狀況，犯後坦承
    犯行之態度等一切情狀，量處如主文第2項所示之刑。
六、沒收部分：
　　扣案之透明結晶1 包（驗餘淨重為0.1979公克），為被告轉
    讓未遂之禁藥，業據被告於原審準備程序中供承在卷（見原
    審卷第43頁），經送驗結果檢出第二級毒品甲基安非他命，
    有衛生福利部草屯療養院110年5月7日草療鑑字第110040049
    7號鑑驗書（毒偵卷第147頁）在卷可稽，為查獲之第二級毒
    品，屬違禁物，不問屬於犯罪行為人與否，應依毒品危害防
    制條例第18條第1 項前段規定，沒收銷燬之，而直接用以盛
    裝上開毒品之包裝袋係用以包裹毒品，防其裸露、逸出、潮
    濕，便於持有，且其上所沾黏之毒品量微而無從析離，應整
    體視為毒品之一部，併予沒收銷燬之。至因送鑑用磬之部分
    毒品既已不存在，自毋庸為沒收銷燬之諭知。又扣案之吸食
    器1 只，為被告所有並預備供其犯本案轉讓禁藥未遂犯行所
    用之物，業據被告供承在卷（原審卷第43頁、本院卷第119
    頁），爰依刑法第38條第2 項前段之規定宣告沒收之。
據上論斷，應依刑事訴訟法第455 條之1 第1 項、第3 項、第36
9 條第1 項前段、第364 條、第299 條第1 項前段，藥事法第83
條第4項、第1項、毒品危害防制條例17條第2項、第18條第1 項
前段，刑法第11條、第25條第2項、第47條第1 項、第38條第2 
項前段，判決如主文。
本案經檢察官蔣志祥提起公訴，檢察官乙○○到庭執行職務。 　
　
中　　華　　民　　國　　111 　年　　3 　　月　　30　　日
                  刑事第十六庭  審判長法  官  江彥儀
　　　　　　　　　　　　　　　　　　　法  官  陳怡君
　　　　　　　　　　　　　　　　　　  法  官  吳金玫
以上正本證明與原本無異。
不得上訴
                                      書記官  劉桉珍
中　　華　　民　　國　　111 　年　　 3　　月　　30　　日
附錄論罪科刑法條：
藥事法第83條
明知為偽藥或禁藥，而販賣、供應、調劑、運送、寄藏、牙保、
轉讓或意圖販賣而陳列者，處7年以下有期徒刑，得併科新臺幣5
千萬元以下罰金。
犯前項之罪，因而致人於死者，處7年以上有期徒刑，得併科新
臺幣1億元以下罰金；致重傷者，處3年以上12年以下有期徒刑，
得併科新臺幣7千5百萬元以下罰金。
因過失犯第1項之罪者，處2年以下有期徒刑、拘役或科新臺幣5
百萬元以下罰金。
第1項之未遂犯罰之。